【裁判字號】    97,訴,151
【裁判日期】    970710
【裁判案由】    違反臺灣地區與大陸地區人民關係條例等
【裁判全文】
臺灣花蓮地方法院刑事判決               97年度訴字第151號
公  訴  人  臺灣花蓮地方法院檢察署檢察官
被      告  乙○○
上列被告因違反臺灣地區與大陸地區人民關係條例等案件，經檢
察官提起公訴（97年度偵字第1157號），被告於準備程序進行中
為有罪之陳述，經本院合議庭裁定由受命法官獨任進行簡式審判
程序，並判決如下：
    主  文
乙○○共同違反不得使大陸地區人民非法進入臺灣地區之規定，
處有期徒刑月，如易科罰金，以銀元佰元即新臺幣玖佰元折
算壹日；減為有期徒刑壹月又拾伍日，如易科罰金，以銀元佰
元即新臺幣玖佰元折算壹日。
    事實及理由
一、本件犯罪事實及證據，除補充如下外，其餘均引用附件起訴
    書之記載。
  (一)犯罪事實第4行於「...犯意，」後補充「並與王雪梅共同基
    於行使使公務員登載不實公文書之犯意聯絡，」。
  (二)證據部分補充「被告乙○○於本院準備程序及審理時之自白
    、財團法人海峽交流基金會證明書、被告乙○○之入出國日
   期證明書、大陸地區人民進入臺灣地區旅行證申請書各1紙」
   。
二、查被告乙○○行為後，臺灣地區與大陸地區人民關係條例於
    民國92年10月29日經總統令修正公布全文，並自同年12月31
    日施行；刑法部分條文亦於94年2月2日修正公布，而自95年
    7月1日施行，而修正後刑法第2條第1項規定：「行為後法律
    有變更者，適用行為時之法律。但行為後之法律有利於行為
    人者，適用最有利於行為人之法律。」係規範行為後法律變
    更所生新舊法律比較適用之準據法，於新法施行後，應適用
    修正後刑法第2條第1項之規定，為「從舊從輕」之比較。且
    於比較時應就罪刑有關之共犯、未遂犯、想像競合犯、牽連
    犯、連續犯、結合犯，以及累犯加重、自首減輕暨其他法定
    加減（如身分加減）與加減例等一切規定，綜其全部罪刑之
    結果而為比較，且就比較之結果，須為整體之適用，不能割
    裂分別適用各該有利於行為人之法律，此即法律變更之比較
    適用所應遵守之「罪刑綜合比較原則」及「擇用整體性原則
    」。再從刑附屬於主刑，除法律有特別規定者外，依主刑所
    適用之法律（最高法院24年上字第4634號判例、27年上字第
    2615號判例、及最高法院95年度第8 次刑事庭會議決議意旨
    參照），茲就本件新舊法比較結果說明如下：
  (一)刑法第28條，將舊法之「實施」修正為「實行」。原「實施
    」之概念，包含陰謀、預備、著手及實行等階段之行為，修
    正後僅共同實行犯罪行為始成立共同正犯。是新法共同正犯
    之範圍已有限縮，排除陰謀犯、預備犯之共同正犯。新舊法
    之共同正犯範圍既因此而有變動，自屬犯罪後法律有變更（
    最高法院96年度臺上字第934 號判決參照）。然就本案而言
    ，被告無論依新舊法，均成立共同正犯，適用新法並未對被
    告較為有利。
  (二)刑法第41條第1項前段關於易科罰金之規定，修正前該條第1
    項前段規定：「犯最重本刑為5 年以下有期徒刑以下之刑之
    罪，而受6 個月以下有期徒刑或拘役之宣告，因身體、教育
    、職業、家庭之關係或其他正當事由，執行顯有困難者，得
    以1元以上3元以下折算1 日，易科罰金。」又被告行為時之
    易科罰金折算標準，依修正前罰金罰鍰提高標準條例第2 條
    前段（現已刪除）規定，就其原定數額提高為100倍折算1日
    ，則本件被告行為時之易科罰金折算標準，應以銀元300 元
    折算1日，經折算為新臺幣後，應以新臺幣900元折算為1 日
    。惟修正後該條第1項前段則規定：「犯最重本刑為5年以下
    有期徒刑以下之刑之罪，而受6 個月以下有期徒刑或拘役之
    宣告者，得以新臺幣1,000元、2,000元或3,000元折算1日，
    易科罰金。」經比較修正前後之易科罰金折算標準，以修正
    前規定對被告較為有利。
  (三)刑法第55條關於牽連犯之規定業經刪除，則被告所犯各罪，
    即應予分論併罰，比較新舊法結果，以適用被告行為時之法
    律即修正前刑法第55條牽連犯之規定，較有利於被告。
  (四)臺灣地區與大陸地區人民關係條例第79條第1 項原規定為：
    「違反第15條第1款規定者，處5年以下有期徒刑、拘役或科
    或併科新臺幣500,000 元以下罰金。」，修正後則為：「違
    反第15條第1款規定者，處1年以上7 年以下有期徒刑，得併
    科新臺幣1,000,000 元以下罰金。」經新舊法比較，以舊法
    有利於被告。
    本院經綜合全部罪刑之結果，在適用「罪刑綜合比較原則」
    、「擇用整體性原則」而為比較後，本案應一體適用被告行
    為時之法律對其較為有利。
三、核被告所為，係違反修正前臺灣地區與大陸地區人民關係條
    例第15條第1款規定，應依同條例第79條第1項處斷，且犯刑
    法第216條、第214條之行使使公務員登載不實文書罪。被告
    使公務員登載不實之低度行為，應為其行使之高度行為所吸
    收，不另論罪。被告與甲○○，就使大陸地區人民非法進入
    臺灣地區罪間；被告與甲○○、王雪梅，就行使使公務員登
    載不實文書罪間，有犯意聯絡及行為分擔，為共同正犯。被
    告所犯上開2 罪間，具有方法目的之牽連關係，應依修正前
    刑法第55條之規定，從一較重之使大陸地區人民非法進入臺
    灣地區罪處斷。又本件係員警曾添運平日服勤查勤務時已發
    現被告有虛偽結婚，而涉有違反臺灣地區與大陸地區人民關
    係條例等案件之情形，乃通知被告前往派出所調查，而被告
    於製作筆錄時主動坦承其與王雪梅係虛偽結婚等情，有花蓮
    縣警察局花蓮分局當事人自首情形紀錄表1 紙在卷足憑，則
    本案業經員警發覺後，被告始坦承犯行，是被告僅可謂自白
    犯行，而非自首，尚不能依法減輕其刑，併予說明。爰審酌
    被告所為，損害入出境管制及戶籍登記之確實，對於臺灣地
    區之安全及社經秩序，非無潛在之威脅，應予非難，暨被告
    因失業而涉犯本案之犯罪動機、目的、手段及被告犯後坦承
    犯行，已知悔悟之態度等一切情狀，量處如主文所示之刑。
    又查被告犯罪時間係在96年4 月24日以前，合於中華民國九
    十六年罪犯減刑條例第2條第1項第3 款之規定，應就其宣告
    刑減刑2分之1，並就宣告刑及減得之刑均諭知易科罰金之折
    算標準，以示懲儆。至共同被告甲○○部分，由本院另行審
    結，附此敘明。
四、依刑事訴訟法第299條第1項前段、第273條之1第1項、第310
    條之2、第454條，修正前臺灣地區與大陸地區人民關係條例
    第79條第1項、第15條第1款，刑法第11條前段、第2條第1項
    前段、第216條、第214條，修正前刑法第28條、第55條、第
    41條第1項前段，罰金罰鍰提高標準條例第1條前段，修正前
    罰金罰鍰提高標準條例第2 條，現行法規所定貨幣單位折算
    新臺幣條例第2條，中華民國九十六年罪犯減刑條例第2條第
    1項第3款、第7條、第9條，判決如主文。
五、如不服本判決，得於收受判決正本後10日內，向本院提起上
    訴（上訴狀應記載具體上訴理由並應抄附繕本）。
本案經檢察官張立中到庭執行職務
中    華    民    國    97    年    7     月    10    日
                  刑事第二庭  法  官  吳韻馨
上列正本證明與原本無異。
如對本判決不服，應於送達後10日內，向本院提出上訴狀。
（上訴狀應記載具體上訴理由並應抄附繕本）
中    華    民    國    97    年    7     月    10    日
                              書記官
附錄本判決論罪之法律條文：
修正前臺灣地區與大陸地區人民關係條例第79條第1項：
（罰則）
違反第15條第1款規定者，處5年以下有期徒刑，得併科新臺幣五
十萬元以下罰金。
中華民國刑法第216條：
（行使偽造變造或登載不實之文書罪）
行使第 210 條至第 215 條之文書者，依偽造、變造文書或登載
不實事項或使登載不實事項之規定處斷。
中華民國刑法第214條：
（使公務員登載不實罪）
明知為不實之事項，而使公務員登載於職務上所掌之公文書，足
以生損害於公眾或他人者，處3年以下有期徒刑、拘役或5百元以
下罰金。


司法院資訊處製作；財團法人民間司法改革基金會備份。
